【裁判字號】    90,簡上,38
【裁判日期】    901016
【裁判案由】    侵權行為損害賠償
【裁判全文】
臺灣花蓮地方法院民事判決  九十年度簡上字第三八號
    上  訴  人  乙○○
    被上訴人    甲○○
右當事人間請求侵權行為損害賠償事件，上訴人對於中華民國九十年三月二十三日本
院玉里簡易庭八十九年度玉簡字第四一號第一審判決提起上訴，本院判決如左：
    主      文
上訴駁回。
第二審訴訟費用由上訴人負擔。
    事      實
甲、上訴人方面：
  一、聲明：
    (一)廢棄原判決。
    (二)被上訴人應對上訴人道歉。
  二、陳述：除與原審判決書所載者相同茲予引用外，補稱：訴外人陳志冰於大陸法
      院所持上訴人遺棄之情，並非事實，上訴人所為有利於己之陳述可作為證據之
      一，鈞院應列入審酌範圍，於原審上訴人因主客觀因素無法提出其他證據，鈞
      院應於訴訟程序中令被上訴人具結陳述，被上訴人始會據實陳述。原審未依法
      訊問當事人並依民事訴訟法第二百二十二條之規定斟酌全辯論意旨推就事理，
      顯有未當。
乙、被上訴人方面：
  一、聲明：駁回上訴。
  二、陳述：除與原審判決書所載者相同茲予引用外，補稱：上訴人與訴外人陳志冰
      係自行暫時分居，被上訴人並無任何侵權行為，上訴人未能提出任何證據，其
      上訴顯無理由。
  三、證據：援用原審之立證方法。
    理      由
一、上訴人於原審起訴主張其與大陸人士陳志冰為夫妻，嗣陳志冰在大陸以原告遺棄
    為由訴請離婚獲准，惟陳志冰係遭被上訴人所帶走，上訴人並無遺棄，被上訴人
    之行為顯已侵害上訴人之權利，爰請求判令被上訴人應對上訴人道歉，以利上訴
    人可據以向大陸人民法院聲請再審之用；被上訴人於原審則以陳志冰係於三個月
    居留期間屆滿後自行返回大陸，並非被上訴人將陳志冰帶走等語置辯，請求駁回
    該訴訟。上訴人不服原審判決，並持前開理由提起本訴上訴，被上訴人則補陳前
    開理由為辯，請求駁回上訴。
二、按民事訴訟法係採當事人進行主義，故就當事人所主張有利於己之事實，即應負
    舉證責任，此即為民事訴訟法第二百七十七條之立法意旨所在。本件上訴人固於
    原審及上訴程序中均為「陳志冰係遭被上訴人所帶走，上訴人並無遺棄」等情之
    「主張」，但始終未就該項事實及被上訴人如何不法侵害其權利或利益等事實為
    「舉證」，縱將該「主張」之內容作為證據之一，本院自無從僅依對該事實具有
    利害關係之當事人之陳述作為判斷之唯一憑據。另證人之作證義務，依據民事訴
    訟法第三百零二條之規定，僅於他人之訴訟始發生，是被上訴人就其自己之訴訟
    ，本院即未能依同法第三百十二條、第三百十三條之規定，命被上訴人於陳述前
    後具結，上訴人此部分所請，亦屬無據。至於民事訴訟法第三百六十七條之一當
    事人訊問之規定，係法院認為有必要時以職權為之，必待當事人已盡力舉證，而
    為發覺真實，對當事人有訊問之必要時，方得為之；本件情形上訴人始終未為舉
    證，本院自無就被上訴人為職權訊問而令其具結之必要。原審以上訴人未能舉證
    證明被上訴人有前開侵權行為，而駁回上訴人於原審之訴訟，即無不當。從而，
    本件上訴，即無理由，依法應予駁回。
三、據上論結，本件上訴為無理由，依民事訴訟法第四百三十六條之一第三項、第四
    百四十九條第一項、第七十八條，判決如主文。
中      華      民      國    九十      年      十      月      十六    日
                            臺灣花蓮地方法院民事庭
~B審判長法官  陳心弘
~B法      官  余明賢
~B法      官  郝燮戈
右正本証明與原本無異。
本件判決不得上訴。
~B法院書記官  周秀香
中      華      民      國    九十      年      十      月      十八    日


司法院資訊處製作；財團法人民間司法改革基金會備份。
